【裁判字號】    95,訴,385
【裁判日期】    950811
【裁判案由】    違反森林法
【裁判全文】
臺灣苗栗地方法院刑事判決               95年度訴字第385號
公  訴  人  臺灣苗栗地方法院檢察署檢察官
被      告  甲○○
                    國民身分證.
上列被告因違反森林法案件，經檢察官聲請簡易判決處刑（95年
度偵字第915號），本院認不宜以簡易判決處刑，改依通常程序
審理，依簡式審判程序，判決如下：
    主  文
甲○○結夥二人以上，竊取森林主產物，為搬運贓物，使用車輛
，各處有期徒刑陸月，併科罰金新臺幣壹萬元，罰金如易服勞役
，以銀元參佰元即新臺幣玖佰元折算壹日。緩刑參年。扣案之鏈
鋸壹台沒收。
    理  由
一、犯罪事實：
    本件事實均與檢察官聲請簡易判決處刑書犯罪事實欄標題一
    所載相同，茲引用之（如附件）。
二、證據名稱：
    除增加被告甲○○於本院之自白外，餘均引用聲請簡易判決
    處刑書證據並所犯法條欄標題一證據部分所載。
三、論罪科刑的理由：
 （一）按刑法第三百二十一條第一項第三款所稱兇器，其種類
       並無限制，凡客觀上足以對人之生命、身體、安全構成
       威脅，具有危險性之兇器均屬之，且祇須行竊時攜帶此
       種具有危險性之兇器為已足，並不以攜帶之初有行兇之
       意圖為必要（最高法院七十九年台上字第五二五三號判
       例意旨參見）。查共犯張添興（業經本院另案簡易判決
       處刑）所持有之鏈鋸一台，在客觀上足以傷害人之生命
       、身體安全，應屬該條項款所稱兇器。
 （二）核被告共同攜帶兇器竊取森林主產物之行為，係犯森林
       法第50條之罪，應依刑法第321 條第1 項第3 款攜帶兇
       器竊盜之加重竊盜罪處斷，而被告結夥2 人以上竊取森
       林主產物，為搬運贓物，使用車輛之行為，係犯森林法
       第2 條第1 項第4 款、第6 款之罪。按森林法上開規定
       係刑法第321 條第1 項第3 款之特別規定，依特別法優
       於普通法之法律競合關係，應依森林法上開規定論處。
       次按森林法第52條第1 項所列各款乃該條竊取森林主、
       副產物之加重條件，犯該罪兼具數款加重情形時，因竊
       取行為祇有1 個，仍祇成立1 罪。被告與另案被告張添
       興對於上開竊取森林主產物犯行，彼此間有犯意之聯絡
       與行為之分擔，應論以共同正犯。
 （三）爰審酌被告前未有犯罪前科，有台灣高等法院被告前案
       紀錄表及刑案資料查註紀錄表各1 份附卷可參，顯見其
       素行良好，僅因一時貪念，盜採林木，危害國土保安，
       其所竊取之財物數量及價值非鉅，犯罪手段及犯罪對森
       林資源所生危險或損害尚屬輕微；犯罪後坦承犯行，知
       所悔誤，犯後態度良好及檢察官具體求刑有期徒刑6 月
       ，緩刑3 年等一切情狀，量處如主文所示之刑。再按行
       為後法律有變更者，適用行為時之法律。但行為後之法
       律有利於行為人者，適用最有利於行為人之法律，刑法
       第2 條第1 項定有明文。本件被告犯罪時之刑法第41條
       第1 項前段規定：「犯最重本刑為5 年以下有期徒刑以
       下之刑之罪，而受6 個月以下有期徒刑或拘役之宣告，
       因身體、教育、職業、家庭之關係或其他正當事由，執
       行顯有困難者，得以1 元以上3 元以下折算一日，易科
       罰金。」又被告行為時之易科罰金折算標準，修正前罰
       金罰鍰提高標準條例第2 條前段（現已刪除）規定，就
       其原定數額提高為100 倍折算1 日，則本件被告行為時
       之易科罰金折算標準，應以銀元300 元折算1 日，經折
       算為新臺幣後，應以新臺幣900 元折算為1 日。惟95年
       7 月1 日修正公布施行之刑法第41條第1 項前段則規定
       ：「犯最重本刑為五年以下有期徒刑以下之刑之罪，而
       受六個月以下有期徒刑或拘役之宣告者，得以新臺幣一
       千元、二千元或三千元折算一日，易科罰金。」比較修
       正前後之易科罰金折算標準，以95年7 月1 日修正公布
       施行前之規定，較有利於被告，爰依刑法第2 條第1 項
       前段，適用修正前刑法第41條第1 項前段規定，諭知易
       科罰金之折算標準。另查被告所竊得筆筒樹之山價為新
       台幣5 千元，此有證人即林務局巡視員乙○○於警詢中
       證述在卷可憑，本件併依贓額即上述筆筒樹山價2 倍處
       以如主文所示的罰金。而被告於犯罪時，刑法第42條第
       2 項前段規定：「易服勞役以1 元以上3 元以下折算一
       日。」，被告行為時之易服勞役折算標準，業據修正前
       罰金罰鍰提高標準條例第2 條前段規定，就其原定數額
       提高為100 倍折算1 日，則本件被告行為時之易服勞役
       折算標準，應以銀元300 元折算1 日，即新台幣900 元
       折算1 日。惟95年7 月1 日修正公布施行之刑法第42條
       第3 項前段規定：「易服勞役以新台幣1000元、2000元
       或3000元折算1 日。」比較修正前後之易服勞役折算標
       準，以修正後之規定，較有利於被告，則應依刑法第2
       條第1 項後段規定，適用修正後之刑法第42條第3 項前
       段規定，定罰金易服勞役之折算標準，附此敘明。
 （四）末按被告行為後，修正後刑法第74條業於民國95年7月1
       日施行，將舊刑法第74條所定緩刑要件，即：「一  未
       曾受有期徒刑以上刑之宣告者。二  曾受有期徒刑以上
       刑之宣告，執行完畢或赦免後，5 年以內未曾故意犯罪
       受有期徒刑以上刑之宣告者。」（第1 項），另增設：
       「緩刑宣告，得斟酌情形，命犯罪行為人為下列各款事
       項：一  向被害人道歉。二  立悔過書。三  向被害人
       支付相當數額之財產或非財產上之損害賠償。四  向公
       庫支付一定之金額。五  向指定之公益團體、地方自治
       團體或社區提供40小時以上240 小時以下之義務勞務。
       六  完成戒癮治療、精神治療、心理輔導或其他適當之
       處遇措施。七  保護被害人安全之必要命令。八  預防
       再犯所為之必要命令。」（第2 項）。而本件被告前未
       曾因任何故意或過失犯罪受有期徒刑以上刑之宣告，有
       臺灣高等法院被告前案紀錄表及刑案資料查註紀錄表各
       1 份附卷可稽，是不論依修正前或修正後之規定，皆得
       宣告緩刑。但修正後刑法第74條第2 項得命被告履行一
       定負擔，而修正前則無類此規定，整體比較觀之，修正
       後刑法第74條所為之緩刑宣告，應較不利於被告，依刑
       法第2 條第1 項前段規定，本件如諭知被告緩刑，應適
       用修正前之規定，合先敘明。查被告未曾受有期徒刑以
       上刑之宣告，有臺灣高等法院被告前案紀錄表及刑案資
       料查註紀錄表各1 份附卷可稽，因一時貪慾圖便，致觸
       犯本件犯行，其經此起訴審判後，應知警惕，當無再犯
       之虞，本院因認對其所宣告之刑，以暫不執行為適當，
       爰併予宣告緩刑3 年，以勵自新。
 （五）扣案之鏈鋸一台，為共犯即另案被告張添興所有，且供
       本件犯罪所用，業據其供明在卷，應依刑法第38條第1
       項第2 款之規定予以宣告沒收。
四、應適用法條：
 （一）刑事訴訟法第273 條之1 第1 項、第299 條第1 項前段
       、第310 條之2 、第452 條、第454 條第2 項。
 （二）森林法第52條第1 項第4 款、第6 款。
 （三）刑法第2 條第1 項前段、第11條前段、第28條、第321
       條第1 項第3 款、第38條第1 項第2 款、第42條3 項前
       段，修正前刑法第41條第1 項前段、第74條第1 款。
 （四）修正前罰金罰鍰提高標準條例第2 條。
 （五）現行法規所定貨幣單位折算新台幣條例第2條。
五、如不服本判決，應於判決送達後10日內向本院提出上訴狀（
    應附繕本）。
本案經檢察官黃俊鳴到庭執行職務。
中    華    民    國    95    年    8     月    11    日
                  刑事第二庭    法  官  吳  炳  桂
以上正本證明與原本無異。
如不服本判決，應於判決送達後10日內向本院提出上訴狀（應附
繕本）。告訴人或被害人如對於本判決不服者，應具備理由請求
檢察官上訴，其上訴期間之計算係以檢察官收受判決正本之日期
為準。
                                書記官  蘇  文  熙
中    華    民    國    95    年    8     月    11    日
附錄本判決論罪科刑法條全文：
森林法第52條：
竊取森林主、副產物而有左列情形之一者，處6 月以上5 年以下
有期徒刑，併科贓額2 倍以上5 倍以下罰金：
一、於保安林犯之者。
二、依機關之委託或其他契約，有保護森林義務之人犯之者。
三、於行使林產採取權時犯之者。
四、結夥二人以上或僱使他人犯之者。
五、以贓物為原料，製造木炭、松節油、其他物品或培植菇類者
    。
六、為搬運贓物，使用牲口、船舶、車輛，或有搬運造材
    之設備者。
七、掘採、毀壞、燒燬或隱蔽根株，以圖罪跡之湮滅者。
八、以贓物燃料，使用於礦物之採取，精製石灰、磚瓦或其他物
    品之製造者。
前項未遂犯罰之。
第1 項第5 款所製物品，以贓物論，沒收之。


司法院資訊處製作；財團法人民間司法改革基金會備份。
